臺灣臺南地方法院刑事判決　　　　　　　 96年度易字第764號
公　訴　人　臺灣臺南地方法院檢察署檢察官
被　　　告　甲○○
　　　　　　　　　　另案在臺灣臺南監獄臺南分監執行中
上列被告因詐欺案件，經檢察官提起公訴（95年度偵字第8488號）
，被告於準備程序中，就犯罪事實為有罪之陳述，經本院合議庭
裁定依簡式程序審理後，判決如下：
    主  文
甲○○幫助意圖為自己不法之所有，以詐術使人將本人之物交付
，處有期徒刑參月，如易科罰金，以銀元參佰元即新臺幣玖佰元
折算壹日。
    事實及理由
一、甲○○能預見一般人取得他人金融機構帳戶，常與財產犯罪
    之需要密切相關，且取得他人存摺之目的在於取得贓款及掩
    飾犯行不易遭人追查，仍以縱若有人持以犯罪亦不違反其本
    意，基於幫助詐騙集團向不特定人詐欺之犯意，先於民國93
    年10月12日，前往遠東國際商業銀行（下稱遠東商銀）臺南
    分行開立帳號0000000000000帳戶，旋於取得存摺、提款卡
    及密碼後，以每月租金新臺幣（下同）3,000元代價，交付
    一綽號「陳仔」、姓名年級均不詳之成年男子。嗣有姓名年
    籍均不詳之人意圖為自己不法之所有，於同年10月13日晚間
    9 時起，在網際網路e-bay網站上刊登廣告，佯稱欲販賣
    NOKIA 牌6230型行動電話手機1支，由出價較高之競標者取
    得承買權云云，使乙○○陷於錯誤，而出價競標並得標，隨
    即依自稱「鍾先生」之姓名年籍均不詳之人指示，於同月15
    日下午1時16分許，在臺中縣清水鎮○○路269號7-11便利商
    店內之中國信託自動櫃員機，轉帳匯出4,766元至甲○○之
    前揭遠東商銀臺南分行帳戶內，再由姓名年籍不詳之人持甲
    ○○之前開提款卡跨行提領該款項。事後乙○○並未收到標
    購之手機，始知受騙而報警處理。
二、本件被告甲○○所犯為死刑、無期徒刑或最輕本刑為3年以
    上有期徒刑以外之罪，其於準備程序中就被訴事實為有罪之
    陳述，經法官告知簡式審判程序之旨，並聽取公訴人之意見
    後，爰依刑事訴訟法第273條之1第1項規定，裁定由受命
    法官獨任進行簡式審判程序；又本案之證據調查，依刑事訴
    訟法第273條之2規定，不受同法第159條第1項、第161條之2
    、第161條之3、第163條之1及第164條至第170條規定之限制
    ，均合先敘明。
三、證據名稱：
  (一)被害人乙○○所為指訴。
  (二)遠東商銀臺南分行開戶資料、交易明細資料、中國信託自動
    櫃員機交易明細單。
  (三)被告於本院審理時所為自白。
四、論罪科刑：
  (一)核被告所為，係犯刑法第30條第1項前段、第339條第1項之
    幫助詐欺取財罪。被告行為後，刑法第30條業於94年2月2日
    修正公布，並於95年7月1日施行，修正前後僅純就文字加以
    修正，並未涉及罪刑實質內容之變更，自不生新舊法比較適
    用問題，應依一般法律適用原則，逕行適用裁判時之修正施
    行後刑法第30條規定。再本罪之罰金刑部分，於被告行為後
    ，刑法施行法增訂第1條之1，於95年6月14日公布，並於同
    年7月1日施行；該條規定：「中華民國94年1月7日刑法修正
    施行後，刑法分則編所定罰金之貨幣單位為新臺幣。94年1
    月7日刑法修正時，刑法分則編未修正之條文定有罰金者，
    自94年1月7日刑法修正施行後，就其所定數額提高為30倍。
    但72年6月26日至94年1月7日新增或修正之條文，就其所定
    數額提高為3倍。」考其立法理由，係為因應94年2月2日修
    正公布、95年7月1日施行之刑法施行後，依刑法總則第33條
    第5款規定，罰金貨幣單位已改為新臺幣，是以分則編各罪
    所定罰金之貨幣單位，自應配合上開規定修正，為使罰金數
    額趨於一致，避免衍生新舊法比較適用問題，以緩和實務適
    用法律之衝擊，於不變動罰金數額之前提下，而為制定（前
    揭條文立法意旨參照），換言之，刑法施行法第1條之1係在
    替代罰金罰鍰提高標準條例部分條文，與適用罰金罰鍰提高
    標準條例之結果相同，對於被告而言並不發生有利或不利之
    問題，僅係將貨幣單位由銀元改為新臺幣，並非法律變更刑
    度之條文，當無須就新舊法比較適用。
  (二)被告係幫助犯，爰依刑法第30條第2項規定，按正犯之刑減
    輕之。
  (三)爰審酌被告因貪圖小利，將上揭帳戶提供他人使用作為收受
    詐騙款項之用，除造成被害人之財產損害，足以破壞社會治
    安及妨礙金融秩序外，並增加犯罪查緝之困難，以及被告犯
    後於本院審理時坦承犯行之態度等一切情狀，量處如主文所
    示之刑。
  (四)又本件被告於行為時之刑法第41條第1項前段規定：「犯最
    重本刑為5年以下有期徒刑以下之刑之罪，而受6個月以下有
    期徒刑或拘役之宣告，因身體、教育、職業、家庭之關係或
    其他正當事由，執行顯有困難者，得以1元以上3元以下折算
    1日，易科罰金。」其於行為時之易科罰金折算標準，修正
    前罰金罰鍰提高標準條例第2條前段（現已廢止刪除）規定
    ，就其原定數額提高為100倍折算1日，則本件被告行為時之
    易科罰金折算標準，最高應以銀元300元折算1日，經折算為
    新臺幣後，應以新臺幣900元折算為1日。惟94年2月2日修正
    公布、95年7月1日施行之刑法第41條第1項前段則規定：「
    犯最重本刑為5年以下有期徒刑以下之刑之罪，而受6個月以
    下有期徒刑或拘役之宣告者，得以新臺幣1,000元、2,000元
    或3,000元折算1日，易科罰金。」比較修正前後之易科罰金
    折算標準，以修正前之規定，較有利於被告，是既無刑法第
    2 條第1項後段之情形，自仍應依刑法第2條第1項前段，適
    用修正施行前刑法第41條第1項前段規定，諭知易科罰金之
    折算標準。
五、應依刑事訴訟法第273條之1第1項、第299條第1項前段，刑
    法第2條第1項前段、第30條、第339條第1項、修正前刑法第
    41條第1項前段，刑法施行法第1條之1第1項、第2項前段，
    廢止前罰金罰鍰提高標準條例第2條，逕以簡易判決處刑如
    主文。
六、如不服本判決，應於判決送達後10日內，向本院提出上訴狀
    。
本案經檢察官丙○○到庭執行職務。
中　　華　　民　　國　　96　　年　　7 　　月　　 2　　日
　　　　　　　　　刑事第九庭    法　官　吳坤芳
以上正本證明與原本無異。
如不服本判決，應於收受送達後10日內向本院提出上訴書狀（應
附繕本）。
　　　　　　　　　　　　　　　　書記官　莊淑雅
中　　華　　民　　國　　96　　年　　7　　月　　  2　　日
附錄本案所犯法條全文：
中華民國刑法第339條
意圖為自己或第三人不法之所有，以詐術使人將本人或第三人之
物交付者，處5年以下有期徒刑、拘役或科或併科1千元以下罰金
。
以前項方法得財產上不法之利益或使第三人得之者，亦同。
前二項之未遂犯罰之。
